臺灣板橋地方法院刑事判決　　　　　　 96年度簡上字第889號
上　訴　人　臺灣板橋地方法院檢察署檢察官
被　　　告　甲○○
　　　　　　　　　　（另案於臺灣臺北分監執行中）
上列上訴人因被告違反毒品危害防制條例案件，不服本院九十六
年度簡字第五一七六號中華民國九十六年八月三十一日第一審判
決（聲請案號：九十六年度毒偵字第三一一一號），提起上訴，
本院管轄之第二審合議庭判決如下：
    主  文
上訴駁回。
    事  實
一、甲○○前於民國九十年間因施用毒品案件，經依臺灣臺北地
    方院九十年度毒聲字第一一二六號裁定送觀察、勒戒後，認
    無繼續施用毒品之傾向，於九十年八月六日執行完畢釋放，
    由臺灣臺北地方法院檢察署檢察官以九十年度毒偵字第六一
    七號為不起訴處分確定；復於九十二年間因施用毒品案件，
    經同法院先後以九十二年度毒聲字第四一七號、九十二年度
    毒聲字第九三０號裁定送觀察、勒戒及強制戒治，嗣因毒品
    危害防制條例修正，於九十三年一月九日停止戒治處分釋放
    ，其刑案部分由同法院以九十二年度簡字第一六七九號判處
    有期徒刑四月，如易科罰金以銀元三百元折算一日確定，於
    九十三年一月二十日易科罰金執行完畢；又於九十五年、九
    十六年二月間因施用第二級毒品案件，經同法院先後以九十
    五年度簡字第二三三五號、九十六年度易字第一二一九號判
    處有期徒刑六月、七月。詎甲○○不知戒除毒癮，明知甲基
    安非他命係毒品危害防制條例所規定之第二級毒品，不得非
    法持有、施用，竟於上開觀察、勒戒執行完畢釋放後五年內
    再犯施用第二級毒品之罪後，復基於施用第二級毒品甲基安
    非他命之犯意，於九十六年四月十七日下午五時至六時許（
    起訴書略載為同月十八日採尿前四日內之某時），在臺北縣
    新店市○○路三百零七巷二號一樓住處（起訴書略載不詳地
    點），非法施用第二級毒品甲基安非他命一次。嗣於同月十
    八日凌晨零時許，在臺北縣中和市○○路○段一二八巷三三
    弄九之一號前為警查獲，並經警在臺北縣中和市○○路○段
    一二八巷三三弄九之一號五樓頂樓加蓋處，扣得其所有之甲
    基安非他命〔起訴書誤載安非他命〕二包（淨重共零點七一
    二公克，經取樣零點零零一一公克檢驗用罄，驗餘淨重零點
    七一零九公克）。
二、案經臺北市政府警察局中山分局報告移送臺灣板橋地方法院
    檢察署檢察官偵查後，聲請簡易判決處刑。
    理  由
一、訊據被告甲○○對於上揭時地，施用第二級毒品甲基安非他
    命之事實，於原審、本院審理中均坦承不諱，並有其所有之
    結晶體二包扣案可資佐證。另被告為警查獲採集之尿液經送
    鑑定結果呈甲基安非他命陽性反應，有臺灣尖端先進生技醫
    藥股份有限公司九十六年四月二十五日（檢體編號０１６３
    ８７號）濫用藥物檢驗報告、尿液檢體委驗單、鑑定人結文
    各一紙在卷可稽。又上述扣案之結晶體二包，經送交通部民
    用航空局航空醫務中心鑑定，確為第二級毒品甲基安非他命
    （淨重共零點七一二公克，經取樣零點零零一一公克檢驗用
    罄，驗餘淨重零點七一零九公克）無誤，亦有該醫務中心九
    十六年五月八日航藥鑑字第０九六０三四二號毒品鑑定書一
    紙附卷足憑。又按修正毒品危害防制條例就施用毒品者，祇
    於「初犯」及「五年後再犯」二種情形，有其追訴條件之限
    制，即須於初犯經觀察、勒戒或強制戒治釋放後，五年內均
    無施用毒品之行為，始能認其前所實施之觀察、勒戒或強制
    戒治已足遮斷毒癮，而得於五年後再犯時，再予適用初犯之
    規定，重行觀察、勒戒等程序。倘五年內已經再犯，被依法
    追訴處罰，縱其第三次（或第三次以上）施用毒品之時間在
    初犯釋放五年以後，即與「五年後再犯」之情形有別，且因
    已於「五年內再犯」，顯見其再犯率甚高，原實施觀察、勒
    戒或強制戒治，已無法收其實效，而無五年戒斷期之存在，
    自無再經觀察、勒戒及強制戒治之必要，應由檢察官逕行起
    訴（最高法院九十五年度台非字第五九號、第六五號判決採
    同一意旨）。本件被告前於九十年間因施用毒品案件，經依
    臺灣臺北地方院九十年度毒聲字第一一二六號裁定送觀察、
    勒戒後，認無繼續施用毒品之傾向，於九十年八月六日執行
    完畢釋放，由臺灣臺北地方法院檢察署檢察官以九十年度毒
    偵字第六一七號為不起訴處分確定；復於九十二年間因施用
    毒品案件，經同法院先後以九十二年度毒聲字第四一七號、
    九十二年度毒聲字第九三０號裁定送觀察、勒戒及強制戒治
    ，嗣因毒品危害防制條例修正，於九十三年一月九日停止戒
    治處分釋放，其刑案部分由同法院以九十二年度簡字第一六
    七九號判處有期徒刑四月，如易科罰金以銀元三百元折算一
    日確定，又於九十五年、九十六年二月間因施用第二級毒品
    案件，經同法院先後以九十五年度簡字第二三三五號、九十
    六年度易字第一二一九號判處有期徒刑六月、七月等事實，
    有臺灣高等法院被告前案紀錄表附卷可憑，足認被告於觀察
    、勒戒執行完畢釋放後五年內多次再犯施用第二級毒品之罪
    ，並經追訴判刑處罰，揆諸上開說明，與毒品危害防制條例
    第二十條第三項所定「五年後再犯」之情形有別，是被告係
    觀察、勒戒執行完畢釋放後五年內再犯施用第二級毒品之罪
    而又再犯本件施用第二級毒品之罪。綜上，本案事證明確，
    被告犯行洵堪認定，應依法論科。
二、按甲基安非他命係毒品危害防制條例第二條第二項第二款所
    明定之第二級毒品，不得非法持有、施用。核被告甲○○所
    為，係犯毒品危害防制條例第十條第二項之施用第二級毒品
    甲基安非他命罪。其施用第二級毒品甲基安非他命前後持有
    甲基安非他命之低度行為，應為施用甲基安非他命之高度行
    為所吸收，不另論罪。又被告前有如事實欄所載之犯罪執行
    完畢紀錄，有前揭臺灣高等法院被告前案紀錄表在卷可按，
    其於受有期徒刑執行完畢五年內，故意再犯本件有期徒刑以
    上之罪，為累犯，應依法加重其刑。
三、原審以被告犯行明確，依刑事訴訟法第四百四十九條第二項
    、第三項、第四百五十四條第二項、第四百五十條第一項，
    毒品危害防制條例第十條第二項、第十八條第一項前段，刑
    法第十一條、第四十七條第一項、第四十一條第一項前段、
    第三十八條第一項第二款，中華民國九十六年罪犯減刑條例
    第二條第一項第三款、第七條，並審酌被告屢次施用毒品而
    不思悔改，品行不端，意志力薄弱，其施用毒品經觀察勒戒
    後，仍無法斷絕施用毒品惡習，若非將其處以較長之刑期，
    與社會上毒品來源隔離，使其能深自反省，斷絕與毒品之接
    觸，不足以助其戒絕用毒惡習，並懲所犯，兼衡其前有多次
    施用毒品犯行之前科紀錄，素行不良，且甫因於九十六年二
    月間施用第二級毒品犯行，於九十六年六月二十日更經臺灣
    臺北地方法院判處有期徒刑七月確定在案，猶故態復萌，足
    見上開罪刑之科處對其未生警惕改過之心，暨施用毒品之動
    機、目的、智識程度，惟犯後已於本院審理中坦承犯行之態
    度等一切情狀，判處有期徒刑六月，減為有期徒刑三月，且
    諭知如易科罰金，以新臺幣一千元折算一日，及扣案之甲基
    安非他命驗餘淨重零點七一零九公克沒收銷燬之，暨盛裝上
    開毒品之外包裝袋二個均沒收之。其認事用法，核無不合，
    且原審量定刑期，已審酌被告犯罪之情狀，並無失出。
四、檢察官上訴意旨：被告前經多次偵審程序，並經法院先後判
    處有期徒刑四月、六月及七月，仍未能戒除施用毒品之惡習
    ，而再度違犯本件施用毒品行為，顯見被告前所受刑之宣告
    均不足以達到矯正其惡習之刑罰目的，是本件自無量處低於
    有期徒刑八月之理，原審僅量處有期徒刑六月，並依上開減
    刑條例予以減刑，自有未洽等語。惟按量刑輕重，係屬事實
    審法院得依職權自由裁量之事項，苟已斟酌刑法第五十七條
    各款所列情狀而未逾越法定刑度，不得遽指為違法。本件原
    判決於量刑時，已審酌被告前因施用毒品之觀察、勒戒及犯
    罪科刑紀錄，仍未戒絕施用毒品之惡習，及其犯罪動機、目
    的、智識程度及於原審審理中坦承犯行之態度等情狀，量處
    有期徒刑六月，顯係在法定刑內科處其刑。又施用毒品易致
    成癮，而對毒品產生相當之依賴性，縱使施以觀察、勒戒或
    科以刑罰，亦非必然得以戒除施用毒品之惡習，且被告施用
    毒品戕害一己之身心健康，尚未對他人造成實際之損害，另
    被告前案（指臺灣臺北地方法院九十六年度易字第一二一九
    號）係於九十六年二月一日、同月三日偵訊完畢釋放後某時
    ，在上址住處接續施用第二級毒品二次之犯行，經臺灣臺北
    地方法院判處有期徒刑七月，而被告本案施用甲基安非他命
    一次之行為，原審審酌上開情狀後判處有期徒刑六月，並減
    刑為三月，自無違法或不當之情形。是檢察官上訴意旨指摘
    原判決量刑過輕，求予撤銷改判，為無理由，應予駁回。
據上論斷，應依刑事訴訟法第四百五十五條之一第一項、第三項
、第三百六十八條，判決如主文。
本案經檢察官鄭潔如到庭執行職務。
中　　華　　民　　國　　96　　年　　11　　月　　26　　日
                  刑事第十六庭  審判長法　官  白光華
                                      法　官  曾淑娟
                                      法　官  楊志雄
以上正本證明與原本無異
本件不得上訴
                                      書記官　陳春銘
中　　華　　民　　國　　96　　年　　11　　月　　26　　日
附錄本案論罪科刑法條全文：
毒品危害防制條例第10條第2項
施用第二級毒品者，處 3 年以下有期徒刑。
